【裁判字號】    98,上訴,5093
【裁判日期】    990422
【裁判案由】    毒品危害防制條例
【裁判全文】
臺灣高等法院刑事判決                98年度上訴字第5093號
上  訴  人
即  被  告  甲○○
選任辯護人  黃英豪律師
上列上訴人因毒品危害防制條例案件，不服臺灣板橋地方法院
98年度訴字第3460號，中華民國98年12月4日第一審判決（起訴
案號：臺灣板橋地方法院檢察署98年度偵字第22069號、第22191
號），提起上訴，本院判決如下：
    主  文
原判決撤銷。
甲○○犯如附表一編號第1號至第17號所示之各罪，各處如附表
一編號第1號至第17號所示之宣告刑，應執行有期徒刑貳拾壹年
。扣案之第一級毒品海洛因參拾捌小包（淨重共貳點肆壹公克）
均沒收銷燬之；分裝上開第一級毒品海洛因之包裝袋參拾捌個、
電子磅秤壹臺、夾鏈袋肆包、分裝紙袋參個均沒收；販賣毒品所
得新臺幣壹萬陸仟柒佰元沒收，如全部或一部不能沒收時，以其
財產抵償之。
    事  實
一、甲○○明知海洛因為毒品危害防制條例所列管之第一級毒品
    ，不得販賣，竟意圖營利，基於販賣第一級毒品海洛因之犯
    意，以門號0000000000號行動電話（門號申請人為陳芓凝）
    作為聯絡販賣毒品工具，於如附表一所示之時、地，以如附
    表所示之金額，販賣第一級毒品海洛因予丙○○及乙○○。
    嗣於民國98年8月5日下午3時許，在臺北縣蘆洲市○○路136
    號3樓住處為警查獲，並扣得其所有而未售罄之第一級毒品
    海洛因38小包（合計淨重2.41公克）及供其前揭販賣毒品海
    洛因所用之電子磅秤1臺、夾鏈袋4包、分裝紙袋3個（起訴
    書載為分裝袋3包）、門號0000000000號行動電話1支（含晶
    片卡1枚），因而查悉上情。
二、案經行政院海岸巡防署海洋巡防總局及臺北縣政府警察局淡
    水分局報請臺灣板橋地方法院檢察署檢察官偵查起訴。
    理  由
壹、程序部分：
一、按被告以外之人於偵查中向檢察官所為陳述，除顯有不可信
    之情況者外，得為證據，刑事訴訟法第159條之1第2項定有
    明文。偵查中對被告以外之人（包括證人、鑑定人、告訴人
    、被害人及共同被告等）所為之偵查筆錄，或被告以外之人
    向檢察官所提之書面陳述，性質上均屬傳聞證據。惟現階段
    刑事訴訟法規定檢察官代表國家偵查犯罪、實施公訴，依法
    其有訊問被告、證人及鑑定人之權，證人、鑑定人且須具結
    ，而實務運作時，檢察官偵查中向被告以外之人所取得之陳
    述，原則上均能遵守法律規定，不致違法取供，其可信度極
    高，故被告以外之人前於偵查中已具結而為證述，除反對該
    項供述得具有證據能力之一方，已釋明顯有不可信之情況外
    ，不宜以該證人未能於審判中接受他造之反對詰問為由，即
    遽指該證人於偵查中之陳述不具證據能力。經查，本件證人
    丙○○、乙○○於偵訊時所為之證述，均已經具結擔保其等
    證言之真實性，其等於偵查中所為之陳述，皆未曾提及檢察
    官偵查時有不法取供之情形，且業經提訊到庭接受交互詰問
    ，被告甲○○或其辯護人亦未釋明上開供述有顯不可信之情
    形，依上開說明，其等於偵查中之證言，具有證據能力。
二、又按被告以外之人（包括證人、鑑定人、告訴人、被害人及
    共同被告等）於檢察事務官、司法警察官或司法警察調查中
    所為之陳述，與審判中不符時，其先前之陳述具有較可信之
    特別情況，且為證明犯罪事實存否所必要者，得為證據，刑
    事訴訟法第159條之2定有明文。所謂「前後陳述不符」之要
    件，應就前後階段之陳述進行整體判斷，以決定其間是否具
    有實質性差異，惟無須針對全部陳述作比較，陳述之一部分
    有不符，亦屬之。而所謂「較可信之特別情況」之情形，亦
    應就前後陳述時之各種外部情況進行比較，以資決定何者外
    部情況具有可信性。若陳述係在特別可信之情況下所為，則
    虛偽陳述之危險性即不高，雖係審判外陳述，或未經被告反
    對詰問，仍得承認其有證據能力。所稱「外部情況」之認定
    ，例如(一)時間之間隔：陳述人先前陳述是在記憶猶新的情況
    下直接作成，一般與事實較相近，事後即可能因記憶減弱或
    變化，致有不清晰或陳述不符之現象發生；(二)有意識的迴避
    ：由於先前陳述時被告未在場，是陳述人直接面對詢問警員
    所為陳述較為坦然；事後可能因陳述人對被告有所顧忌或同
    情，因而在被告面前較不願陳述不利被告之事實；(三)受外力
    干擾：陳述人單獨面對檢察事務官或司法警察（官）所為之
    陳述，程度上較少會受到強暴、脅迫、詐欺、利誘或收買等
    外力之影響，其陳述較趨於真實。若被告在庭或有其他成員
    參與旁聽時，陳述人可能會本能的作出迴避對被告不利之證
    述，或因不想生事乃虛構事實而為陳述；(四)事後串謀：目擊
    證人對警察描述所目睹情形，因較無時間或動機編造事實，
    客觀上亦較難認與被告間有勾串情事，其陳述具有較可信性
    。但事後因特殊關係，雙方可能因串謀而統一口徑；或事後
    情況變化，兩者從原先敵對關係變成現在友好關係等情形，
    其陳述即易偏離事實而較不可信等。又所謂「必要性」要件
    ，必須該陳述之重要待證事實部分，與審判中之陳述有所不
    符，包括先前之陳述詳盡、於後簡略，甚至改稱忘記、不知
    道等，雖非完全相異，但實質內容已有不符者在內（最高法
    院96年度臺上字4304號、96年度臺上字第4365號、96年度臺
    上字第4414號判決意旨可資參照）。經查：證人丙○○、乙○○於警詢時之證述，依其等記載內容，均係採取一問一答
    方式，且其等於警詢時之供述較接近案發時點，記憶應較為
    清晰，憑信性甚高，而當時未直接面對被告，證述當時心理
    較為篤定，壓力較小，較有可能據實陳述，況觀以上開證人
    於警詢所為證述之內容，其等對基本事實之證述始終一致，
    在偵查及本院審理中也未對檢察官或法官具體表示曾為遭受
    不正方法訊問或非出於其自由意志而為供述，並佐以通訊監
    察譯文之內容與其於警詢中所陳多所相符，益徵其陳述應具
    有任意性。再者，警方於被告住處查扣其所有之第一級毒品
    海洛因38小包（合計淨重2.41公克）、電子磅秤1臺、夾鏈
    袋4包、分裝袋3包、門號0000000000號行動電話1支等物，
    亦足認證人丙○○、乙○○於警詢中指證被告確有牽涉毒品
    販賣之情節應非子虛，益見證人嗣後於本件審理時翻異改稱
    以行動電話聯絡被告乃是為了向被告借錢云云，顯係經權衡
    輕重，為袒護被告所為之託詞，憑信性甚低，故本院認證人
    丙○○、乙○○於警詢中之陳述，基於發見真實之需求，且
    為證明犯罪事實存否之必要，本院斟酌上開供述證據之取得
    過程並無瑕疵，且與本案待證事實間具有相當之關聯性，並
    有相當之可信性，以之為本案證據尚無不當，是揆諸前揭說
    明，證人丙○○、乙○○於警詢之陳述，本院認符合刑事訴
    訟法第159條之2之情形，均有證據能力。
三、再按有事實足認被告或犯罪嫌疑人有最輕本刑為3 年以上有
    期徒刑之罪嫌，並危害國家安全或社會秩序情節重大，而有
    相當理由可信其通訊內容與本案有關，且不能或難以其他方
    法蒐集或調查證據者，得發通訊監察書，通訊保障及監察法
    第5 條第1 項第1 款定有明文。本件被告使用之門號000000
    0000號行動電話通訊監察譯文，係依法定程序核發通訊監察
    書而實施監聽，所為此部分監聽內容，自有證據能力；再卷
    附之通訊監察譯文（見98年度偵字第22069號偵查卷宗第13
    至30、50至54、149至151頁），係偵查人員將上開監聽紀錄
    轉為具體文字紀錄，而檢察官、被告及辯護人於本院審理中
    ，就上開通訊監察譯文之證據能力，均未表示有所爭執之意
    見，且未於言詞辯論終結前聲明異議，應視為已有將該等證
    據採為證據之同意（最高法院93年度臺上3533號、94年度臺
    上字第1976號判決意旨參照）。
四、按「鑑定之經過及其結果，應命鑑定人以言詞或書面報告。
    」刑事訴訟法第206條第1項規定甚明，是鑑定人以書面為鑑
    定報告提出於法院，依刑事訴訟法第159條第1項立法理由及
    第206條第1項規定，即具有證據能力。又法院或檢察官得囑
    託醫院、學校或其他相當之機關、團體為鑑定，或審查他人
    之鑑定，並準用同法第203條至第206條之1之規定，刑事訴
    訟法第208條第1項亦定有明文。準此，檢察官對於偵查中之
    案件，認須實施鑑定者，應就具體個案，選任鑑定人或囑託
    鑑定機關（團體）為之，該鑑定人或鑑定機關（團體）出具
    之書面鑑定報告應屬刑事訴訟法第206條所定之傳聞例外，
    具有證據能力。從而，本件扣案之第一級毒品海洛因，經由
    查獲之行政院海岸巡防署海洋巡防總局偵防查緝隊依先前轄
    區檢察署檢察長事前概括選任毒品鑑定機關即法務部調查局
    濫用藥物實驗室之方式實施鑑定，該鑑定機關所出具之98年
    8月20日調科壹字第09823022610號鑑定書，依刑事訴訟法第
    208條第1項、第206條第1項規定，即具有證據能力而得為本
    案之證據。
貳、實體部分：
一、訊據被告甲○○雖坦承伊與丙○○、乙○○認識，確曾以伊
    持用之門號0000000000號行動電話與該二人聯絡，而扣案之
    第一級毒品海洛因38小包（合計淨重2.41公克）、電子磅秤
    1 臺、夾鏈袋4包、分裝紙袋3個、門號0000000000號行動電
    話1支等物確係警方在其住處查獲之物等情不諱，惟矢口否
    認有何販賣第一級毒品犯行，辯稱：「警方監聽伊與伊兒子
    陳啟輝的朋友丙○○、乙○○對話之通訊監察譯文僅載有概
    略交談，完全未見與毒品交易有關之數量、金額、術語，實
    係丙○○、乙○○向伊借款或央伊代換美金之對話，並非買
    賣毒品，而為警查獲之毒品海洛因等物品均係伊子陳啟輝所
    有之物，因藏放在住家隱密處，伊並不知道，伊曾因陳啟輝
    施毒報警，豈有可能販賣毒品，警方扣得伊持有之現金與檢
    察官所指之販毒所得差距甚大，伊洵無販賣第一級毒品海洛
    因之犯行。」云云。經查：
  (一)證人丙○○於警詢時即證稱：「（問：你最近施用毒品來源
    為何？）我都是跟綽號『阿姨』之女子購買毒品」、「（問
    ：你先後跟綽號『阿姨』即甲○○購買過毒品幾次？以何方
    式價格購得？）我於98年7月下旬起，至98年8月4日，我都
    是使用門號0000000000撥打給綽號『阿姨』使用之手機0000
    000000先取得聯繫，然後再前往其住處臺北縣蘆洲市○○路
    136號3樓，每次以新臺幣（下同）700元至1000元不等之價
    格，跟她購買1小包約0.15至0.2公克不等之海洛因，先後共
    計約有十多次左右」、「（問：請詳述購買過程？）我先在
    外面打電話，看她是否在家，然後就在到她家樓下打電話，
    到了她家樓下再打給她就會開樓下的門，然後就上去阿姨家
    3樓門口，她會先開家裡木門，另一道鐵門沒開，就拿錢從
    門隙縫給她，然後她會將毒品1小包也從隙縫交給我」，並
    證陳如附表二之通訊監察譯文所示均屬實，其中編號2至12
    所示之通訊監察譯文均係購買毒品之相關通聯內容，也都有
    購得毒品，每次所購買毒品之方式都一樣等語（見98年度偵
    字第22069號偵查卷宗第33至38頁）。另證人乙○○於警詢
    時亦證稱：「（問：你之毒品來源為何？）我都是跟綽號『
    阿姨』之女子購買毒品」，並證述本件被告即綽號「阿姨」
    之女子，而如附表三編號3、4所示之通訊監察譯文均係伊要
    向被告購買毒品海洛因之通聯內容，其中編號3部分主要是
    說5點的時候，被告才有毒品海洛因給伊，最後伊於98年7月
    27日下午5時20分許，在被告住處，以新臺幣1000元向被告
    購得1小包0. 2公克之毒品海洛因，又編號4部分也是到被告
    家以1000元向被告購得1小包0.2公克之毒品海洛因等語（見
    98年度偵字第22069號偵查卷宗第105頁、第108至110頁）。
    總此，經以證人丙○○、乙○○證詞相互勾稽，其等購買毒
    品之來源、種類、每包數量、價格、聯絡方式、交易手法盡
    皆相符，復均有通訊監察譯文可資佐憑，足見被告確販賣第
    一級毒品海洛因予丙○○、乙○○二人，顯非虛妄，應屬事
    實。
  (二)證人丙○○於偵查中亦結證稱：「伊的綽號叫『小鐘』，伊
    的毒品海洛因來源是跟綽號『阿姨』的女子買的，伊是到警
    察局指認後才知道她叫甲○○，伊都是使用前4碼為0916的
    該支行動電話撥打到被告持用的0000000000號行動電話，看
    被告有無在家，若有在家的話，伊就到被告家樓下時再撥打
    1次電話，告知被告伊已到了，叫被告開門，被告就會開樓
    下的門，伊就上去3樓，此時被告會先開木門，透過鐵門外
    的隙縫交易，被告並不開啟鐵門，自98年7月下旬至同年8月
    4日止，約有毒品交易十幾次，每包毒品的金額約700至1000
    元，數量則約0.15到0.2公克，且經如附表二之通訊監察譯
    文所示之聯絡內容後，除其中編號3所示該次係以700元購得
    1小包毒品海洛因外，其餘各次均係以1000元購得海洛因1
    小包，因伊是每月20日領錢，所以於20日後，就會每天去向
    被告購買毒品，除非是沒有錢了，才不會去等語（見98年度
    偵字第22069號偵查卷宗第167至169頁）。又另證人乙○○
    於偵查中亦結證稱：「伊綽號叫『阿西』，手機號碼是0000
    000000號，伊有施用毒品海洛因，伊係98年7月間才認識被
    告，伊都稱呼被告為『阿姨』，直至在警察局製作筆錄後才
    知道被告的本名，伊都是用前4碼為0917之該支行動電話撥
    打至被告持用的0000000000號行動電話，叫被告『阿姨』，
    表明自己是『阿西』，再過去找被告買毒品，從今年7月中
    旬起至為警查獲止，共交易過5、6次，有時候我打電話是跟
    被告有金錢借貸關係，有時候是買毒品，所以聯絡未必都是
    為了買毒品，其中如附表三編號1之通訊監察譯文所示，該
    次伊要過去跟被告買毒品，表示帳先欠著，但被告不同意，
    後來伊有了錢，才到被告位於臺北縣蘆洲市的住處向其買了
    1000元的海洛因1小包，被告是住在3樓，隔著鐵門，從紗窗
    上的破洞交易；如附表三編號2之通訊監察譯文所示該次，
    伊是在被告家裡跟被告買了1000元的海洛因，通電話後被告
    確定伊可以過去後，5分鐘內就可以完成交易；如附表三編
    號3之通訊監察譯文所示該次，後來交易是在下午5時之後，
    因為當日早上有臨檢，後來被告要去接小孩不在家，經電話
    告知伊要在下午5時以後才會有，後來伊於下午5時以後，在
    被告家裡買了1000元的海洛因；如附表三編號4之通訊監察
    譯文所示該次，伊於當日下午7時許打電話去人才到，伊是
    買了1000元的海洛因；如附表三編號5之通訊監察譯文所示
    該次，伊因跟他人發生撞車事故，伊向前來的友人借到錢後
    ，在被告住處向被告購得1000元的海洛因，並證述強調伊於
    該次偵查中所述正確無訛。」等語（見98年度偵字第22069
    號偵查卷宗第134至137頁），復有卷附之通訊監察譯文內容
    足資參憑。由上可知，證人乙○○就交易之時間、地點、價
    額數量、聯絡與交易方式均已逐一指明，且相較於證人乙○○在同件通訊監察譯文中其餘時段之通話內容，始終堅詞否
    認係相涉購買毒品海洛因之聯絡對話等語，益徵此部分確認
    毒品交易之證述，要屬可信；況證人丙○○更結證其是經友
    人介紹而認識被告之子陳啟輝，又透過陳啟輝與被告認識，
    先前是陳啟輝在販賣毒品，後來陳啟輝因另案被通緝到案入
    監執行後，就換成被告從事販賣毒品，清楚交待毫無刑案紀
    錄之被告會有本件販賣毒品犯行之背景緣由（見98年度偵字
    第22069號偵查卷宗第169、170頁），並指明除附表一編號3
    該次其向被告購買700元1包海洛因外，其餘附表一編號1、2
    、4至12之11次其向被告係購買1000元1包海洛因。從而被告
    確有如附表一所示之時、地，多次販賣第一級毒品海洛因予
    丙○○、乙○○二人，灼然甚明。
  (三)證人丙○○、乙○○嗣於原審審理時經檢察官行交互詰問時
    均否認有向被告購買毒品海洛因之事實，惟因知有通訊監察
    譯文在卷，無可否認有通話情節，則皆改稱係向被告借錢，
    又稱警詢筆錄是配合警方而陳述，偵查中也是照著警詢筆錄
    陳述，其中證人乙○○更陳稱偵查中如果不照著警詢陳述講
    ，其不知道警察會不會找麻煩，並不知道這樣會害到被告云
    云。但觀諸卷附之如附表二、三通訊監察譯文所示，證人丙○○、乙○○與被告間之對話均極為簡短、語意隱晦，時日
    又甚為集中，每通之間隔短暫，核與一般行動電話使用者之
    對話內容形態相較，顯然有異，足堪啟人疑竇。而且證人丙○○、乙○○與被告並無直接且密切之交情，縱因被告係其
    等友人陳啟輝之母，衡情豈有在陳啟輝入監執行之情形下，
    幾乎天天電話聯絡再登門拜訪厚顏借貸，尤其針對證人丙○○、乙○○所稱並非每次都能借到錢一節，檢察官繼之對證
    人丙○○詰問其在98年7月24日打3次電話給被告，為何被告
    不事先在電話中表示沒錢可借，而要相約到被告家裡才說明
    沒有錢？對此證人丙○○則答以因為事先沒有跟被告說要借
    錢，被告也知道伊是要來向其借錢，伊儘量要與被告面對面
    談，才會借到錢，如果在電話中講的話，被告一定馬上拒絕
    云云；承此問題，檢察官乃更詰之證人丙○○在經被告多次
    拒絕後，已知被告出借金錢機會甚微，但依被告在電話中的
    答話可知，被告仍刻意從菜市場跑回家，竟是為了在家中拒
    絕借錢給丙○○並不合理？詎證人丙○○竟謂：「因為伊很
    喜歡『盧（臺語）』別人，跟人家拜託。」云云，益見其應
    答內容顯與常情有悖；而證人乙○○不論係在警詢或偵查中
    ，本即對卷附之通訊監察譯文所載並非一律承認係與被告販
    賣毒品海洛因之情事相關，前已述及，顯然業經其清楚確認
    係為聯絡購買毒品者始為供證指明，至此竟又翻異改稱電話
    聯絡全是為求能向被告借貸金錢云云，倘無其他事證相佐，
    實無可逕信。再證人丙○○、乙○○如須兌換美金，大可至
    銀行兌換，豈有大費周章央被告兌換美金之理。故被告辯稱
    伊與證人丙○○、乙○○被監聽之對話係其等向伊借款或央
    伊換美金云云，均與常情不符，不足採信。
  (四)被告另以警方查獲之毒品海洛因等物品均為其子陳啟輝所有
    ，而且陳啟輝有施用毒品習慣，被告為使其與毒品斷絕，曾
    於97年7、8月間，向警方提出檢舉，陳啟輝因此入獄服刑，
    但當時警方在查獲陳啟輝後並未併將藏放在被告住處之毒品
    等物扣押，家中藏放有該等物品實為被告所不知云云置辯。
    原審乃因被告及其辯護人之聲請傳喚證人即被告之子陳啟輝
    於審理時證稱：「伊於位於臺北縣蘆洲市○○路136號3樓住
    處廚房的冰箱上藏有分裝成三、四十包的毒品海洛因，合計
    約10公克，是在伊入獄的前二天，約97年9月19日至20日買
    的。
    」云云。惟經原審法院提示98年度偵字第22069號偵查卷宗
    第90頁之現場蒐證照片予證人閱覽後，旋即改稱：「伊會先
    拿幾包毒品放在照片中的櫥櫃，以免被告看伊常常去廚房翻
    東西，該櫥櫃也是在廚房裡，放在櫥櫃是為了方便伊每日施
    用，伊怕被告知道伊藏放毒品，冰箱是在轉角處，伊是家中
    個子最高者，才能拿的到，放在櫥櫃中的，伊施打完就丟了
    。」云云。惟證人陳啟輝係臺灣板橋地方法院檢察署於97
    年8月27日發布通緝之毒品通緝犯（文號：板檢慎執午緝字
    第005917號），於97年9月22日為警據報查緝到案乙節，有
    臺北縣政府警察局蘆洲分局98年11月13日北縣警蘆刑字第
    0980040226號函在卷可參，係已經判決確定後於執行程序傳
    拘未到而有逃匿事實之通緝犯，其情節顯與因知悉他人犯罪
    而向警方告發查獲後將犯罪嫌疑人移送檢察官偵辦不同，被
    告當時係基於何種思惟而通報警方查緝其子陳啟輝因無事證
    足憑，尚無可確知，然依上開證人所述為恐被告知悉，乃將
    毒品等物藏放於家中廚房冰箱、櫥櫃等被告於日常生活極易
    接觸、使用之空間等情，又明顯不合理，況且證人丙○○於
    偵查中已就陳啟輝因另案被緝獲後入監執行，就改由被告從
    事販賣毒品一事結證無訛，前已指明，在在可見被告此部分
    之辯詞，難以逕信，而證人陳啟輝之證詞，瑕疵極明，顯係
    經權衡輕重，為袒護被告所為之託詞，憑信性甚低，殊無從
    據此而為有利被告之事實認定。
  (五)按海洛因等毒品，本無一定之公定價格，是其各次買賣之價
    格，當亦各有差異，或隨供需雙方之資力、關係之深淺、需
    求之數量、貨源之充裕與否、販賣者對於資金之需求程度，
    以及政府查緝之態度，進而為各種不同之風險評估，而為機
    動性之調整，是其價格標準，自非一成不變，且販賣者從各
    種「價差」或「量差」或「純度」謀取利潤方式，亦有差異
    ，然其所圖利益之非法販賣行為目的，則屬相同，並無二致
    。因之，販賣利得，除經被告坦承，或其價量至臻明確外，
    確實難以究其原委。然按一般民眾普遍認知之毒品非法交易
    ，向為政府查禁森嚴且重罰不寬貸，衡諸常情，倘非有利可
    圖，絕無平白甘冒被重罰風險之理，從而，舉凡有償交易，
    除足反證其確另基於某種非圖利本意之關係外，通常尚難因
    無法查悉其買進、賣出之差價，而諉無營利之意思，或阻卻
    販賣犯行之追訴。查被告為智識正常之成年人，對於海洛因
    價格昂貴，取得不易，毒品交易為政府檢警機關嚴予取締之
    犯罪，法律並就此懸有重典處罰，當知之甚稔，而被告與證
    人丙○○、乙○○雖有往來，但倘無從中賺取差價或投機貪
    圖小利，豈有屢屢甘冒重典依購入價格轉售或代購之理？是
    被告主觀上具有營利之意圖，亦臻明確。
  (六)本件除證人丙○○、乙○○前後之證詞外，又有如附表二、
    三所示通訊監察譯文在卷足稽，於證述情節上互核相符，並
    非徒憑單一指證而已，自不得對證人丙○○、乙○○之證詞
    遽予捨棄而不採，事理至明。而扣案之粉末檢品38小包，經
    送法務部調查局濫用藥物實驗室鑑驗結果，均含第一級毒品
    海洛因成分，合計淨重2.41公克，有該局濫用藥物實驗室98
    年8月20日調科壹字第09823022610號鑑定書附卷可憑，復有
    供被告販賣前揭毒品海洛因所用之電子磅秤1臺、夾鏈袋4包
    、分裝紙袋3個、門號0000000000號行動電話1支扣案可證，
    衡諸扣案之海洛因分裝為38小包，顯供販賣之用，電子磅秤
    、夾鏈袋4包、分裝紙袋3個，亦屬販賣毒品所用之分裝工具
    ，益徵被告販賣第一級毒品海洛因之犯行甚明。
  (七)綜上所述，被告上開所辯，顯係事後卸責之詞，殊無可採，
    本件事證明確，被告販賣第一級毒品海洛因之犯行，洵堪認
    定，應予依法論科。
二、核被告所為，係犯毒品危害防制條例第4條第1項之販賣第一
    級毒品罪。其因販賣而持有第一級毒品之低度行為，應為各
    該次販賣之高度行為所吸收，不另論罪。又所犯如附表一所
    示共17次販賣第一級毒品海洛因犯行之時間不同，且被告均
    係經由丙○○、乙○○之聯絡而得知該2人有購買海洛因之
    需求，其各次販賣行為應均係分別起意所為，而具有個別之
    犯意，應予分論併罰之。另按販賣第一級毒品罪之法定刑為
    「死刑或無期徒刑；處無期徒刑者，得併科新臺幣二千萬元
    以下罰金」，然同為販賣第一級毒品之人，其原因動機不一
    ，犯罪情節未必盡同，或有大盤毒梟者，亦有中、小盤之分
    ，甚或僅止於吸毒者友儕間為求互通有無之有償轉讓者亦有
    之，其販賣行為所造成危害社會之程度自屬有異，法律科處
    此類犯罪，所設之法定最低本刑卻同為「無期徒刑，得併科
    新臺幣二千萬元以下罰金」，不可謂不重。於此情形，倘依
    其情狀處以有期徒刑，即足以懲儆，並可達防衛社會之目的
    者，自非不可依客觀之犯行與主觀之惡性二者加以考量其情
    狀，是否有可憫恕之處，適用刑法第59條之規定酌量減輕其
    刑，期使個案裁判之量刑，能斟酌至當，符合比例原則。本
    案被告前後雖犯17次販賣第一級毒品海洛因罪，但其販賣對
    象僅有丙○○及乙○○2人，且每次所販賣者至多僅為金額
    1000元之毒品，總計其販賣毒品之數量非鉅，以其情節論，
    惡性尚非重大不赦，猶以被告之子陳啟輝係施毒者，被告卻
    挺而走險販賣毒品，衡情必有不足為外人道之隱情，若依法
    定本刑科處最輕本刑無期徒刑，猶嫌過重，實屬情輕法重，
    在客觀上足以引起一般之同情，尚有堪資憫恕之處，本院認
    依其情狀處以有期徒刑，即可達防衛社會之目的，爰依刑法
    第59條酌量減輕其刑。
三、原審以被告等犯行明確，適用毒品危害防制條例第4條第1項
    、第18條第1項前段、第19條第1項，刑法第11條前段、第59
    條、第51條第5款等規定予以論罪科刑，固非無見。惟按刑
    法第38條第一項第2款、第3項規定，供犯罪所用之物，以屬
    於犯罪行為人者為限，得沒收之；扣案之門號0000000000號
    行動電話1支（含晶片卡），雖被告持以作為前揭販賣毒品
    海洛因之聯絡工具，惟並非被告所有，而係被告之女陳芓凝
    申請之門號，為被告供明在卷（見本院99年4月8日審判筆錄
    ），且無證據證明係專供被告販賣毒品聯絡之工具，亦非違
    禁物，本院自無從宣告沒收，原判決誤認係被告所有之物而
    予以沒收，於法顯有違誤，上訴及辯護意旨所指摘原判決不
    當應改判被告等無罪云云，雖無理由已如前所述，惟原判決
    既有以上可議之處，要屬無可維持，應予撤銷改判。爰審酌
    被告明知其子陳啟輝深受毒品所害，猶未思以正途謀生，竟
    為圖不法利益，無視於政府所推動之禁毒政策，而販賣毒品
    ，使毒品流入市面，毒害他人，且犯後未能坦認販賣毒品之
    犯行，猶飾詞否認之態度，惟念其販售毒品獲利僅16700元
    ，販毒所得不高，販售毒品之次數雖達17次，惟販賣之毒品
    數量不多等一切情狀，分別量處如附表一所示之主刑，並定
    其應執行刑，以示懲儆。扣案之海洛因38小包（合計淨重2.
    41公克），係查獲之第一級毒品，不問屬於犯人與否，應依
    毒品危害防制條例第18條第1項前段規定宣告沒收銷燬之；
    又扣案之分裝上開第一級毒品海洛因之包裝袋38個、前揭販
    賣毒品海洛因所用之電子磅秤1臺、夾鏈袋4包、分裝紙袋3
    個，均係被告所有供其前揭販賣毒品海洛因犯罪所用之物，
    爰依毒品危害防制條例第19條第1項規定，併予宣告沒收。
    另被告販賣第一級毒品海洛因所得總計16700元，係因犯罪
    所得財物，爰依毒品危害防制條例第19條第1項之規定，併
    予宣告沒收，如全部或一部不能沒收時，以其財產抵償之。
    至於另經警方扣案之門號0000000000號行動電話1支、隨身
    現金680元、皮夾1個、記事本1本，雖亦係被告所有之物，
    惟查無任何積極證據證明與本件販賣第一級毒品犯行直接相
    涉，爰不併予宣告沒收，附此敘明。
據上論斷，應依刑事訴訟法第369條第1項前段、第364條、第299
條第1項前段，毒品危害防制條例第4條第1項、第18條第1項前段
、第19條第1項，刑法第11條前段、第59條、第51條第5款，判決
如主文。
本案經檢察官許仲瑩到庭執行職務。
中    華    民    國    99    年    4     月    22    日
                  刑事第十七庭  審判長法  官  王聰明
                                      法  官  陳憲裕
                                      法  官  黃雅芬
以上正本證明與原本無異。
如不服本判決，應於收受送達後10日內向本院提出上訴書狀，其
未敘述上訴之理由者並得於提起上訴後10日內向本院補提理由書
（均須按他造當事人之人數附繕本）「切勿逕送上級法院」。
                                      書記官  鄭雅云
中    華    民    國    99    年    4     月    22    日
附錄：本案論罪科刑法條全文
毒品危害防制條例第4條
製造、運輸、販賣第一級毒品者，處死刑或無期徒刑；處無期徒
刑者，得併科新臺幣二千萬元以下罰金。
製造、運輸、販賣第二級毒品者，處無期徒刑或七年以上有期徒
刑，得併科新臺幣一千萬元以下罰金。
製造、運輸、販賣第三級毒品者，處五年以上有期徒刑，得併科
新臺幣七百萬元以下罰金。
製造、運輸、販賣第四級毒品者，處三年以上十年以下有期徒刑
，得併科新臺幣三百萬元以下罰金。
製造、運輸、販賣專供製造或施用毒品之器具者，處一年以上七
年以下有期徒刑，得併科新臺幣一百萬元以下罰金。
前五項之未遂犯罰之。
 附表一：
┌──┬─────┬───────┬─────┬─────┬────┬────────────┐
│編號│  時  間  │ 地     點    │數   量   │對   象   │所犯罪名│        宣告刑          │
├──┼─────┼───────┼─────┼─────┼────┼────────────┤
│1   │98.7.20日 │臺北縣蘆洲市中│新臺幣( 下│丙○○    │販賣第一│處有期徒刑拾伍年肆月。販│
│    │21時許    │正路136號3樓  │同)1000 元│          │級毒品罪│賣毒品所得新臺幣壹仟元沒│
│    │          │              │、重約0.15│          │        │收，如全部或一部不能沒收│
│    │          │              │至0.2公克 │          │        │時，以其財產抵償之。    │
│    │          │              │之海洛因1 │          │        │                        │
│    │          │              │包        │          │        │                        │
│    │          │              │          │          │        │                        │
├──┼─────┼───────┼─────┼─────┼────┼────────────┤
│2   │98.7.21日 │同上          │同上      │同上      │販賣第一│處有期徒刑拾伍年肆月。販│
│    │10時許    │              │          │          │級毒品罪│賣毒品所得新臺幣壹仟元沒│
│    │          │              │          │          │        │收，如全部或一部不能沒收│
│    │          │              │          │          │        │時，以其財產抵償之。    │
├──┼─────┼───────┼─────┼─────┼────┼────────────┤
│3   │98.7.22日 │同上          │700元、重 │同上      │販賣第一│處有期徒刑拾伍年肆月。販│
│    │1時許     │              │約0.15至0 │          │級毒品罪│賣毒品所得新臺幣柒佰元沒│
│    │          │              │.2公克之  │          │        │收，如全部或一部不能沒收│
│    │          │              │海洛因1包 │          │        │時，以其財產抵償之。    │
├──┼─────┼───────┼─────┼─────┼────┼────────────┤
│4   │98.7.23日 │同上          │1000元、重│同上      │販賣第一│處有期徒刑拾伍年肆月。販│
│    │10時許    │              │約0.15至0.│          │級毒品罪│賣毒品所得新臺幣壹仟元沒│
│    │          │              │2公克之海 │          │        │收，如全部或一部不能沒收│
│    │          │              │洛因1包   │          │        │時，以其財產抵償之。    │
├──┼─────┼───────┼─────┼─────┼────┼────────────┤
│5   │98.7.24日 │同上          │同上      │同上      │販賣第一│處有期徒刑拾伍年肆月。販│
│    │21時許    │              │          │          │級毒品罪│賣毒品所得新臺幣壹仟元沒│
│    │          │              │          │          │        │收，如全部或一部不能沒收│
│    │          │              │          │          │        │時，以其財產抵償之。    │
├──┼─────┼───────┼─────┼─────┼────┼────────────┤
│6   │98.7.25日 │同上          │同上      │同上      │販賣第一│處有期徒刑拾伍年肆月。販│
│    │21時許    │              │          │          │級毒品罪│賣毒品所得新臺幣壹仟元沒│
│    │          │              │          │          │        │收，如全部或一部不能沒收│
│    │          │              │          │          │        │時，以其財產抵償之。    │
├──┼─────┼───────┼─────┼─────┼────┼────────────┤
│7   │98.7.27日 │同上          │同上      │同上      │販賣第一│處有期徒刑拾伍年肆月。販│
│    │17、18時許│              │          │          │級毒品罪│賣毒品所得新臺幣壹仟元沒│
│    │          │              │          │          │        │收，如全部或一部不能沒收│
│    │          │              │          │          │        │時，以其財產抵償之。    │
├──┼─────┼───────┼─────┼─────┼────┼────────────┤
│8   │98.7.28日 │同上          │同上      │同上      │販賣第一│處有期徒刑拾伍年肆月。販│
│    │19時許    │              │          │          │級毒品罪│賣毒品所得新臺幣壹仟元沒│
│    │          │              │          │          │        │收，如全部或一部不能沒收│
│    │          │              │          │          │        │時，以其財產抵償之。    │
├──┼─────┼───────┼─────┼─────┼────┼────────────┤
│9   │98.7.30日 │同上          │同上      │同上      │販賣第一│處有期徒刑拾伍年肆月。販│
│    │20、21時許│              │          │          │級毒品罪│賣毒品所得新臺幣壹仟元沒│
│    │          │              │          │          │        │收，如全部或一部不能沒收│
│    │          │              │          │          │        │時，以其財產抵償之。    │
├──┼─────┼───────┼─────┼─────┼────┼────────────┤
│10  │98.7.31日 │同上          │同上      │同上      │販賣第一│處有期徒刑拾伍年肆月。販│
│    │20時許    │              │          │          │級毒品罪│賣毒品所得新臺幣壹仟元沒│
│    │          │              │          │          │        │收，如全部或一部不能沒收│
│    │          │              │          │          │        │時，以其財產抵償之。    │
├──┼─────┼───────┼─────┼─────┼────┼────────────┤
│11  │98.8.1日  │臺北縣蘆洲市中│同上      │同上      │販賣第一│處有期徒刑拾伍年肆月。販│
│    │20時許    │正路附近      │          │          │級毒品罪│賣毒品所得新臺幣壹仟元沒│
│    │          │              │          │          │        │收，如全部或一部不能沒收│
│    │          │              │          │          │        │時，以其財產抵償之。    │
├──┼─────┼───────┼─────┼─────┼────┼────────────┤
│12  │98.8.2日  │臺北縣蘆洲市鷺│同上      │同上      │販賣第一│處有期徒刑拾伍年肆月。扣│
│    │16時許    │江國小對面    │          │          │級毒品罪│案之第一級毒品38小包淨重│
│    │          │              │          │          │        │貳點肆壹公克沒收銷燬之；│
│    │          │              │          │          │        │分裝上開第一級毒品海洛因│
│    │          │              │          │          │        │之包裝袋拾捌個、電子磅│
│    │          │              │          │          │        │秤壹臺、夾鏈袋肆包、分裝│
│    │          │              │          │          │        │紙袋個均沒收。販賣毒品│
│    │          │              │          │          │        │所得新臺幣壹仟元沒收，如│
│    │          │              │          │          │        │全部或一部不能沒收時，以│
│    │          │              │          │          │        │其財產抵償之。          │
├──┼─────┼───────┼─────┼─────┼────┼────────────┤
│13  │98.7.22日 │臺北縣蘆洲市中│同上      │乙○○    │販賣第一│處有期徒刑拾伍年肆月。販│
│    │12時許    │正路136號3樓  │          │          │級毒品罪│賣毒品所得新臺幣壹仟元沒│
│    │          │              │          │          │        │收，如全部或一部不能沒收│
│    │          │              │          │          │        │時，以其財產抵償之。    │
├──┼─────┼───────┼─────┼─────┼────┼────────────┤
│14  │98.7.23日 │同上          │同上      │同上      │販賣第一│處有期徒刑拾伍年肆月。販│
│    │11時許    │              │          │          │級毒品罪│賣毒品所得新臺幣壹仟元沒│
│    │          │              │          │          │        │收，如全部或一部不能沒收│
│    │          │              │          │          │        │時，以其財產抵償之。    │
├──┼─────┼───────┼─────┼─────┼────┼────────────┤
│15  │98.7.27日 │同上          │同上      │同上      │販賣第一│處有期徒刑拾伍年肆月。販│
│    │17時許    │              │          │          │級毒品罪│賣毒品所得新臺幣壹仟元沒│
│    │          │              │          │          │        │收，如全部或一部不能沒收│
│    │          │              │          │          │        │時，以其財產抵償之。    │
├──┼─────┼───────┼─────┼─────┼────┼────────────┤
│16  │98.7.28日 │同上          │同上      │同上      │販賣第一│處有期徒刑拾伍年肆月。販│
│    │19時許    │              │          │          │級毒品罪│賣毒品所得新臺幣壹仟元沒│
│    │          │              │          │          │        │收，如全部或一部不能沒收│
│    │          │              │          │          │        │時，以其財產抵償之。    │
├──┼─────┼───────┼─────┼─────┼────┼────────────┤
│17  │98.7.30日 │同上          │同上      │同上      │販賣第一│處有期徒刑拾伍年肆月。販│
│    │10時許    │              │          │          │級毒品罪│賣毒品所得新臺幣壹仟元沒│
│    │          │              │          │          │        │收，如全部或一部不能沒收│
│    │          │              │          │          │        │時，以其財產抵償之。    │
└──┴─────┴───────┴─────┴─────┴────┴────────────┘
附表二【通訊監察譯文】：
┌─┬─────┬──────┬──┬──────┬──────────────┬─────┐
│編│          │監察：A     │聯絡│對方：B     │談   話   內   容   譯   文 │ 卷面位置 │
│  │ 日期時間 │電話號碼    │    │電話號碼    │                            │          │
│號│          │姓名        │方向│姓名        │                            │          │
├─┼─────┼──────┼──┼──────┼──────────────┼─────┤
│1 │98/07/20  │0000000000  │←  │0000000000  │A：喂？                     │98年度偵字│
│  │21：18：22│甲○○      │    │丙○○      │B：阿姨，小忠（鐘）在樓下。 │第22069 號│
│  │          │            │    │（小鐘）    │                            │偵查卷宗第│
│  │          │            │    │            │                            │13頁      │
├─┼─────┼──────┼──┼──────┼──────────────┼─────┤
│2 │98/07/21  │0000000000  │←  │0000000000  │A：喂？                     │98年度偵字│
│  │10：44：10│甲○○      │    │丙○○      │B：小忠（鐘）在樓下。       │第22069 號│
│  │          │            │    │（小鐘）    │A：我開了啊！               │偵查卷宗第│
│  │          │            │    │            │B：喔！                     │14頁      │
├─┼─────┼──────┼──┼──────┼──────────────┼─────┤
│3 │98/07/22  │0000000000  │←  │0000000000  │A：喂？                     │98年度偵字│
│  │01：02：43│甲○○      │    │丙○○      │B：小忠（鐘）在樓下。       │第22069 號│
│  │          │            │    │（小鐘）    │A：噢。                     │偵查卷宗第│
│  │          │            │    │            │                            │15頁      │
├─┼─────┼──────┼──┼──────┼──────────────┼─────┤
│4 │98/07/23  │0000000000  │←  │0000000000  │B：阿姨你在哪裡？           │98年度偵字│
│  │10：14：35│甲○○      │    │丙○○      │A：我現在要再15分鐘才會回去 │第22069 號│
│  │          │            │    │（小鐘）    │   ，我在菜市場。           │偵查卷宗第│
│  │          │            │    │            │B：好啦，我在樓下等你。     │16頁      │
├─┼─────┼──────┼──┼──────┼──────────────┼─────┤
│5 │98/07/24  │0000000000  │←  │0000000000  │B：阿姨，到哪裡？           │98年度偵字│
│  │21：49：54│甲○○      │    │丙○○      │A：你多久會到？             │第22069 號│
│  │          │            │    │（小鐘）    │B：我馬上就到了。           │偵查卷宗第│
│  │          │            │    │            │A：好啦，差不多5分。        │19頁      │
├─┼─────┼──────┼──┼──────┼──────────────┼─────┤
│6 │98/07/25  │0000000000  │←  │0000000000  │B：阿姨，小鐘，你在家噢？   │98年度偵字│
│  │21：29：34│甲○○      │    │丙○○      │A：嗯！                     │第22069 號│
│  │          │            │    │（小鐘）    │B：好，我馬上到！           │偵查卷宗第│
│  │          │            │    │            │                            │20頁      │
├─┼─────┼──────┼──┼──────┼──────────────┼─────┤
│7 │98/07/27  │0000000000  │←  │0000000000  │B：阿姨你在哪？             │98年度偵字│
│  │17：58：16│甲○○      │    │丙○○      │A：我在家，樓下注意一下。   │第22069 號│
│  │          │            │    │（小鐘）    │B：啥？                     │偵查卷宗第│
│  │          │            │    │            │A：樓-下-注-意-一-下-。     │24頁      │
│  │          │            │    │            │B：好。                     │          │
├─┼─────┼──────┼──┼──────┼──────────────┼─────┤
│8 │98/07/28  │0000000000  │←  │0000000000  │A：喂？                     │98年度偵字│
│  │19：07：29│甲○○      │    │丙○○      │B：阿姨，小鐘，你在哪？     │第22069 號│
│  │          │            │    │（小鐘）    │A：在家。                   │偵查卷宗第│
│  │          │            │    │            │B：好，我現在過去。         │25頁      │
│  │          │            │    │            │A：多久？                   │          │
│  │          │            │    │            │B：差不多．．．2分鐘。      │          │
├─┼─────┼──────┼──┼──────┼──────────────┼─────┤
│9 │98/07/30  │0000000000  │←  │0000000000  │A：喂？                     │98年度偵字│
│  │20：58：28│甲○○      │    │丙○○      │B：阿姨，小鐘在樓下。       │第22069 號│
│  │          │            │    │（小鐘）    │A：好！                     │偵查卷宗第│
│  │          │            │    │            │                            │28頁      │
├─┼─────┼──────┼──┼──────┼──────────────┼─────┤
│10│98/07/31  │0000000000  │←  │0000000000  │A：喂？                     │98年度偵字│
│  │20：41：09│甲○○      │    │丙○○      │B：小鐘在樓下。             │第22069 號│
│  │          │            │    │（小鐘）    │                            │偵查卷宗第│
│  │          │            │    │            │                            │29頁      │
├─┼─────┼──────┼──┼──────┼──────────────┼─────┤
│11│98/08/01  │0000000000  │←  │0000000000  │A：喂？                     │98年度偵字│
│  │20：04：15│甲○○      │    │丙○○      │B：阿姨你在哪？             │第22069 號│
│  │          │            │    │（小鐘）    │A：我在這邊耶，我在我家後面 │偵查卷宗第│
│  │          │            │    │            │   這邊，你知道嗎？         │30頁      │
│  │          │            │    │            │B：我知道，我馬上到。       │          │
├─┼─────┼──────┼──┼──────┼──────────────┼─────┤
│12│98/08/02  │0000000000  │←  │0000000000  │A：喂？                     │98年度偵字│
│  │16：45：42│甲○○      │    │丙○○      │B：到了。                   │第22069 號│
│  │          │            │    │（小鐘）    │A：等一下噢。               │偵查卷宗第│
│  │          │            │    │            │B：沒關係。                 │151頁     │
└─┴─────┴──────┴──┴──────┴──────────────┴─────┘
附表三【通訊監察譯文】：
┌─┬─────┬──────┬──┬──────┬──────────────┬─────┐
│編│          │監察：A     │聯絡│對方：B     │談   話   內   容   譯   文 │ 卷面位置 │
│  │ 日期時間 │電話號碼    │    │電話號碼    │                            │          │
│號│          │姓名        │方向│姓名        │                            │          │
├─┼─────┼──────┼──┼──────┼──────────────┼─────┤
│1 │98/07/22  │0000000000  │←  │0000000000  │A：喂？                     │98年度偵字│
│  │11：48：18│甲○○      │    │乙○○      │B：阿姨，阿西，我過去喔。   │第22069 號│
│  │          │            │    │（阿西）    │A：喔。                     │偵查卷宗第│
│  │          │            │    │            │                            │15頁      │
├─┼─────┼──────┼──┼──────┼──────────────┼─────┤
│2 │98/07/23  │0000000000  │←  │0000000000  │背景聲：B在跟朋友講電話。   │98年度偵字│
│  │11：58：10│甲○○      │    │乙○○      │A：喂？                     │第22069 號│
│  │          │            │    │（阿西）    │B：阿姨喔，阿西，我現在過去 │偵查卷宗第│
│  │          │            │    │            │   喔。                     │16頁      │
│  │          │            │    │            │A：嗯。                     │          │
├─┼─────┼──────┼──┼──────┼──────────────┼─────┤
│3 │98/07/27  │0000000000  │←  │0000000000  │A：你有要過來嗎？           │98年度偵字│
│  │11：12：43│甲○○      │    │乙○○      │B：我等一下好了。           │第22069 號│
│  │          │            │    │（阿西）    │A：我跟你說啦，你要『幾分鐘 │偵查卷宗第│
│  │          │            │    │            │   』，我要出去。           │23頁      │
│  │          │            │    │            │B：我要過去再打，我覺得不妥 │          │
│  │          │            │    │            │   當。                     │          │
│  │          │            │    │            │A：沒啦，我是說「我要出去」 │          │
│  │          │            │    │            │   ，你要「幾分鐘」？這樣聽 │          │
│  │          │            │    │            │   懂嗎？                   │          │
│  │          │            │    │            │B：噢．．．不然我晚一點再打 │          │
│  │          │            │    │            │   給你好了。               │          │
│  │          │            │    │            │A：我5點才有噢。            │          │
│  │          │            │    │            │B：好。                     │          │
├─┼─────┼──────┼──┼──────┼──────────────┼─────┤
│4 │98/07/28  │0000000000  │←  │0000000000  │A：喂？                     │98年度偵字│
│  │19：08：33│甲○○      │    │乙○○      │B：阿姨，我阿西，我現在過去 │第22069 號│
│  │          │            │    │（阿西）    │   噢。                     │偵查卷宗第│
│  │          │            │    │            │A：嗯。                     │26頁      │
├─┼─────┼──────┼──┼──────┼──────────────┼─────┤
│5 │98/07/30  │0000000000  │←  │0000000000  │A：喂？                     │98年度偵字│
│  │10：30：36│甲○○      │    │乙○○      │B：阿姨，我阿西，我現在過去 │第22069 號│
│  │          │            │    │（阿西）    │   噢。                     │偵查卷宗第│
│  │          │            │    │            │A：嗯。                     │27頁      │
└─┴─────┴──────┴──┴──────┴──────────────┴─────┘

司法院資訊處製作；財團法人民間司法改革基金會備份。
